【裁判字號】    99,台抗,386
【裁判日期】    990521
【裁判案由】    請求給付工程款等
【裁判全文】
最高法院民事裁定              九十九年度台抗字第三八六號
再 抗告 人  興松有限公司
法定代理人  甲○○
訴訟代理人  潘正芬律師
上列再抗告人因與相對人台南市政府間請求給付工程款等事件，
對於中華民國九十九年一月二十九日台灣高等法院台南分院裁定
（九十八年度抗字第二七一號），提起再抗告，本院裁定如下：
    主  文
再抗告駁回。
再抗告訴訟費用由再抗告人負擔。
    理  由
按訴訟全部或一部之裁判，以他訴訟之法律關係是否成立為據者
，法院得在他訴訟終結前，以裁定停止訴訟程序，固為民事訴訟
法第一百八十二條第一項所明定。但為本訴訟先決問題之法律關
係是否成立，在本訴訟法院本可自為調查審認，若他訴訟是否成
立之法律關係，並非本訴訟之先決問題，則其訴訟程序即毋庸停
止。又該條項既規定法院「得」以裁定停止訴訟程序，則有同條
項所定情形時，應否命停止，法院本有自由裁量之權。本件再抗
告人請求相對人給付工程款等事件，前於民國九十四年四月六日
經第一審法院台灣台南地方法院（下稱台南地院）依民事訴訟法
第一百八十二條第一項規定，裁定本件訴訟於台灣高等法院高雄
分院（下稱高雄高分院）九十三年度重上字第六八號（上訴本院
經廢棄發回後，現編案號為九十八年度重上更(二)字第一四號）撤
銷仲裁判斷事件民事訴訟終結前，停止訴訟程序。嗣台南地院於
九十八年十月十九日裁定撤銷前述停止訴訟程序之裁定，並指定
期日進行訴訟。再抗告人不服該裁定，以上開撤銷仲裁判斷事件
之判決為本件裁判之先決問題，該事件尚未終結為由，向原法院
提起抗告。原法院以：民事訴訟法第一百八十二條第一項所謂「
訴訟全部或一部之裁判，以他訴訟之法律關係是否成立為據」，
係指他訴訟之法律關係是否成立，為本件訴訟先決問題者而言，
若他訴訟是否成立之法律關係，並非本件訴訟之先決問題，則其
訴訟程序即毋庸中止。經查本件訴訟再抗告人（原告）訴之聲明
為：「先位聲明：確認被告（即相對人台南市政府）與原告間就
台南市○○道六』海安路拓寬及地下街、地下停車場新建工程之
給付爭議，有仲裁約定之法律關係存在，被告應與原告就上開工
程爭議訂定仲裁協議書面。備位聲明：(一)被告應與原告就台南市
○○道六』海安路拓寬及地下街、地下停車場新建工程計算：工
程款、租金、使用費、工程材料費用、原告交付之覆工板、型鋼
及配件等現場機具及材料數量。(二)於被告為計算報告前，保留關
於給付範圍之聲明。」，而上述相對人對再抗告人所提之撤銷仲
裁判斷事件，其訴之聲明則為：「中華民國仲裁學會於民國九十
三年三月三十日所作成之八十九年仲聲孝字第八十九號仲裁判斷
應予撤銷」。兩相比較，可知本件訴訟之裁判即兩造就台南市○
○道六』海安路拓寬及地下街、地下停車場新建工程之給付爭議
，有無仲裁約定之法律關係存在，並非以該撤銷仲裁判斷事件之
法律關係（即仲裁判斷應否撤銷）是否成立為據，自不符合民事
訴訟法第一百八十二條第一項裁定停止訴訟之要件。又縱兩造於
撤銷仲裁判斷事件就該仲裁判斷是否應予撤銷為攻擊、防禦時，
將「兩造就台南市○○道六』海安路拓寬及地下街、地下停車場
新建工程之給付爭議，有無仲裁約定之法律關係存在」一事，列
為該事件之先決問題爭點，法院就該爭點所為之判斷，亦僅係判
決理由中之判斷而已，並非對於為訴訟標的法律關係之判斷。本
件訴訟法院就該先決問題爭點，本可自行調查事證，並依該調查
結果自為裁判，無停止訴訟程序之必要等詞。爰維持台南地院裁
定，裁定駁回再抗告人之抗告，經核於法尚無違誤。再抗告論旨
，猶執撤銷仲裁判斷事件之判決為本件裁判之先決問題，該事件
尚未終結云云，指摘原裁定適用法規顯有錯誤，聲明廢棄，依首
揭說明，自難認為有理由。
據上論結，本件再抗告為無理由。依民事訴訟法第四百九十五條
之一第二項、第四百八十一條、第四百四十九條第一項、第九十
五條、第七十八條，裁定如主文。
中    華    民    國  九十九  年    五    月  二十一  日
                      最高法院民事第二庭
                          審判長法官  吳  正  一
                                法官  陳  淑  敏
                                法官  阮  富  枝
                                法官  陳  重  瑜
                                法官  簡  清  忠
本件正本證明與原本無異
                                      書  記  官
中    華    民    國  九十九  年    五    月  三十一  日
                                                       s

司法院資訊處製作；財團法人民間司法改革基金會備份。
